【裁判字號】    90,台上,815
【裁判日期】    900510
【裁判案由】    所有權移轉登記
【裁判全文】
最高法院民事裁定                                  九十年度台上字第八一五號
    上 訴 人  乙○○
    被上訴人  甲○○
              丙  ○
右當事人間請求所有權移轉登記事件，上訴人對於中華民國八十八年三月十七日台灣
高等法院第二審更審判決（八十七年度上更(一)字第八三號），提起上訴，本院裁定如
左：
    主  文
上訴駁回。
第三審訴訟費用由上訴人負擔。
    理  由
按對於第二審判決上訴，非以其違背法令為理由，不得為之。民事訴訟法第四百六十
七條定有明文。依同法第四百六十八條規定，判決不適用法規或適用不當者，為違背
法令。而判決有同法第四百六十九條所列各款情形之一者，為當然違背法令。是當事
人提起上訴，如依民事訴訟法第四百六十八條規定，以第二審判決有不適用法規或適
用法規不當為理由時，其上訴狀或理由書應有具體之指摘，並揭示該法規之條項或其
內容。若係成文法以外之法則，應揭示該法則之旨趣。倘為司法院解釋、或本院之判
例，則應揭示該判解之字號或其內容。如以民事訴訟法第四百六十九條所列各款情形
為理由時，其上訴狀或理由書，應揭示合於該條款之事實。上訴狀或理由書如未依此
項方法表明者，即難認為已對第二審判決之違背法令有具體之指摘，其上訴自難認為
合法。本件上訴人對第二審判決提起上訴，雖以該判決違背法令為由，惟核其上訴理
由狀所載內容，徒就原審取捨證據、認定事實及解釋契約之職權行使，所論斷：上訴
人之父張唐生前書立財產分配鬮書分配其財產，張唐之繼承人未按該鬮書辦理繼承登
記，上訴人因而分別與被上訴人等簽署同意書，以回復原鬮書所定財產分配，自須上
訴人與已故張天喜、張天助、張天贈之繼承人全體共同互為移轉所有權，始符同意書
之意旨。而依財產分配鬮書，上訴人與被上訴人之繼承人張天喜共同分得造橋鄉○○
段之土地，張天助之繼承人張吉平等原應依同意書將該土地之所有權應有部分移轉登
記予兩造，然上訴人訴請張吉平等移轉所有權登記之訴，既經三審判決上訴人敗訴確
定，則兩造已無法自張吉平等移轉取得前開土地所有權，是依財產分配鬮書所定財產
之分配即屬不能履行，上訴人依同意書請求被上訴人分別移轉系爭土地應有部分，亦
不應准許等情，指摘為不當，並就原審已論斷者，泛言未論斷，而未具體說明其有何
不適用法規或適用法規不當之情形，並揭示該法規之條項或其內容，及合於民事訴訟
法第四百六十九條所列各款之事實，難認對該判決之如何違背法令已有具體之指摘，
依首揭說明，應認其上訴為不合法。至上訴人於上訴本院後，始主張：張唐遺留坐落
後龍鎮苦苓腳之土地，依財產分配鬮書係分歸二房張天助及三房張天註，惟伊近日向
土地銀行領得發放補償金之資料，大部分土地之補償金竟由被上訴人之被繼承人張天
喜具領，而伊未獲得分文補償金，可證明被上訴人之被繼承人早已取得不應得之利益
云云，並提出地主領收補償地價通知書存根、地價結計清單、私有耕地放領清冊為證
，核屬新攻擊方法，依民事訴訟法第四百七十六條第一項規定，本院不得予以斟酌，
併此明。
據上論結，本件上訴為不合法。依民事訴訟法第四百八十一條、第四百四十四條第一
項、第九十五條、第七十八條，裁定如主文。
中      華      民      國     九十     年      五      月      十      日
                              最高法院民事第七庭
                                  審判長法官  蘇  茂  秋
                                        法官  徐  璧  湖
                                        法官  朱  建  男
                                        法官  曾  煌  圳
                                        法官  李  慧  兒
      右正本證明與原本無異
                                              書  記  官
中      華      民      國     九十     年      五      月    二十五    日


司法院資訊處製作；財團法人民間司法改革基金會備份。
